臺灣高等法院臺南分院刑事判決　　　　 93年度上訴字第711號
　　上訴人　臺灣嘉義地方法院檢察署檢察官
　　被　告　己○○即歐淑惠）.
　　義　務
　　辯護人　丁○○律師
上列上訴人因被告偽造有價證券案件，不服中華民國九十三年七
月廿八日臺灣嘉義地方法院九十二年度金訴字第五號第一審判決
（起訴案號：臺灣嘉義地方法院檢察署九十一年度偵字第四○七
號），提起上訴，本院判決如下：
    主  文
原判決撤銷。
己○○連續共同意圖供行使之用而偽造有價證券，處有期徒刑
年壹月，附表所示偽造支票張均沒收之。
    事  實
一、己○○係乙○○（另案以偽造有價證券罪判處徒刑確定）配
    偶，乙○○原經營代書業務，於民國（下同）八十三年九月
    底、十月初間，經由丙○○介紹，認識原在台南縣關廟鄉美
    凰股份有限公司（下稱美凰公司，代表人黃老天）任職之林
    忠仁（亦經另案以偽造有價證券判處罪刑確定），嗣由林忠
    仁持其於八十三年十月十三日竊得美凰公司數目不詳支票，
    以每張新台幣（下同）四千元價格，售予乙○○（上開支票
    均已蓋好美凰公司及黃老天印鑑，惟日期、金額空白），乙○○再於報紙上登報求售，並以每張七、八千元不等售出。
    因乙○○於判刑確定後未到案執行，經檢察官通緝，嗣於八
    十四年一月十九日，在嘉義縣新港鄉溪北村二○二號住所兼
    代書事務所經警緝獲送監執行。上開未售完支票，則置於家
    中。另甲○○（因偽造有價證券判處罪刑確定）向乙○○借
    款未還，乙○○入監後，由其妻己○○向甲○○索債，並囑
    當時在乙○○代書事務所幫忙處理事務之丙○○（另案審理
    ），電話通知甲○○前來。旋於八十四年二月底、三月初某
    日，甲○○赴該事務所，並向歐、陳二人表示，無力還債。
    然表示有認識金主，倘有支票，即可持向金主調錢償還等語
    。己○○與丙○○二人，均知悉乙○○所持美凰公司空白支
    票，未經發票人授權使用，竟與知情甲○○，共同基於供行
    使之用，而予以偽造有價證券意圖，由己○○取出乙○○尚
    未售完之上開支票，丙○○乃交付甲○○挑選，甲○○挑出
    附表編號01所示十六萬元支票及附表編號03所示支票（上開
    二張支票金額，均以支票打字機打好）。甲○○旋於附表編
    號01、03所示支票上，分別填上發票日為八十四年四月廿五
    日、八十四年五月廿七日，並將附表編號01所示支票，持向
    案外人郭通榮調借現款；另附表編號03所示支票，則持向案
    外人陳阿淑調現。然陳阿淑以附表編號03所示支票印鑑模糊
    為由，要求甲○○更換支票。甲○○乃告知丙○○，再由丙○○向己○○取得附表編號02所示支票（票號AB0000000，
    日期與金額均空白，發票人為美凰公司），至嘉義市○○路
    與北港路交叉路口附近「昆泰汽車保養廠」，交給甲○○收
    受，再由甲○○囑不知情配偶楊福榮，依先前以支票打字機
    打好金額及甲○○填寫發票日（即附表編號02支票），再交
    付陳阿淑。嗣附表編號01、02所示支票，經執票人提示後，
    均因掛失止付，而告退票。
二、案經台灣高等法院台南分院檢察署檢察官自動檢舉後令轉偵
    辦。
    理  由
一、訊據被告己○○否認有上開犯行，辯稱：乙○○被捕後，美
    凰公司支票，並非由伊保管，伊亦不知支票放何處，也沒拿
    美凰公司支票交給丙○○，丙○○如何拿到該等支票，伊不
    知道，當時代書事務所財務，係由丙○○管理，伊沒插手事
    務所財務云云。惟查：
  (一)附表所示支票原在乙○○持有中：
  1.附表所示支票三張，係美凰公司於八十三年十月十三日，在
    台南縣關廟鄉公司，遭人侵入竊取多張空白支票一部分，有
    該公司於八十三年十月十七日向各付款銀行，申報上開空白
    支票失竊止付、報警偵辦失竊案之遺失票據申報書及台南市
    票據交換所函影本在卷可稽（詳丙○○偽造有價證券案件影
    印卷「下稱影印卷」八四至九０頁），足徵附表所示支票三
    張，係屬贓物無訛。
  2.又上開美凰公司失竊空白支票，原係美凰公司離職職員林忠
    仁持有，且均已蓋好發票人美凰公司及代表人黃老天印鑑章
    ，經由證人丙○○居間介紹林忠仁，與從事代書業務乙○○
    認識，而於八十三年十月間，由乙○○以每張四千元價格買
    入數目不詳支票，乙○○再以每張七至八千元，登報銷售予
    不特定人牟利，且應購買人要求，偽填金額及日期，多次偽
    造有價證券，而乙○○向林忠仁購入美凰公司失竊空白支票
    多張，登報銷售及偽造該支票，經第三持票人提示後，因美
    凰公司已掛失止付，而均遭退票，旋經警查獲，乙○○並經
    戊○○○○於八十四年十一月廿日，以八十四年偵字第五七
    五六號提起公訴，有刑案資料查註紀錄表在卷足憑（詳偵緝
    卷二五至二七頁）。
  3.又乙○○因另案於判刑確定後未到案執行而經通緝，嗣於八
    十四年一月十九日，在嘉義縣新港鄉溪北村二○二號住所兼
    代書事務所，經警緝獲，送監執行，而上開未售完，上開支
    票則置於家中等情，已據證人乙○○於丙○○所涉偽造有價
    證券案件供稱：當時我已因他案執行，我不清楚這些（指附
    表所示支票）支票是何人交給甲○○，我先後向林忠仁買廿
    四張支票，而賣掉十餘張支票，我向林忠仁所買支票連我留
    存支票，都是空白的；我服刑時，來得匆忙，未交給丙○○
    或己○○，而我初入獄即遭禁見，無法連絡丙○○，所以未
    請丙○○幫忙處理事務，我在入監前，未交支票給丙○○等
    語（詳影印卷三一至三三、三九頁）。於原審時乙○○亦證
    稱：我入監前，美凰公司支票，尚剩四、五張或六、七張，
    伊已忘了，而伊將支票放在辦公室抽屜最下層，用鑰匙鎖著
    ，入監後，並沒時間交代何人處理，因通緝，警察來就直接
    將伊帶走，沒時間交代，在監期間，被告有來會面，丙○○
    好像也有來過一次，會面時，伊並沒交代支票事情等語（詳
    原審卷一二七頁），核與證人丙○○於偵查中證稱：乙○○
    入監後，並未將美凰公司支票交給我等語相符（詳偵緝卷四
    八頁）。是證人乙○○在入監執行期間，將用餘美凰公司失
    竊空白支票（含附表所示支票）置於家中上鎖抽屜，而未交
    付證人丙○○，且未交代丙○○幫忙處理事務所業務等情，
    應可確認。
  (二)乙○○入獄後，甲○○債務是由被告處理：
  1.查證人甲○○與乙○○間，有債務關係，業據證人甲○○證
    述：我欠乙○○債務，我用車子向乙○○質押借錢的，拿附
    表所示支票，是為去借錢還乙○○等語屬實（詳影印卷二四
    、五九、一三四頁，本院卷一三七頁）。而證人乙○○亦證
    述：錢已借給甲○○等語（詳影印卷三０頁），核與卷附便
    條紙記載甲○○借還款資料等情相符（詳偵緝卷六三頁）。
    而上開便條紙係被告手寫，為被告坦承（詳偵緝卷六一頁）
    ，可認證人甲○○確有向乙○○借款無訛。而被告對於證人
    甲○○欠款，亦為其所知情，此觀諸被告供稱：伊知道甲○○有在事務所借錢等語（詳偵緝卷四九頁，本院卷七０頁）
    。顯見被告對於乙○○事務所業務狀況，尚非全然不知情，
    堪可認定。
  2.另乙○○入獄後，被告乃聯絡證人甲○○處理其與乙○○間
    債務等情，已據證人甲○○於本院上訴審證稱：我拿附表所
    示支票，是為去借款還乙○○；乙○○入獄後，我打電話給
    被告，她說所有帳交給丙○○處理，然後要被告去事務所與
    丙○○對帳；被告打電話叫我去事務所，告訴我關於我的債
    務，由丙○○處理；他們兩人跟我說，如沒有錢，他們可拿
    空白支票給我，叫我去外面調現來清償債務，是由被告叫我
    與丙○○對帳，電話中是被告叫我過去，支票是我直接向丙○○拿的等語（詳影印卷二四、一三四頁，本院卷一三七至
    一三八頁），核與證人丙○○於偵查中證稱：甲○○向己○○夫妻借錢，拿甲○○弟弟名義支票，後來跳票，己○○打
    電話通知甲○○來事務所處理，甲○○說只要有支票，她即
    可以去外面借錢，他們談了很久，己○○說想想看，她說以
    前乙○○有用一些票，她要回去找；隔天在事務所，被告拿
    美凰公司支票出來給我，我直接轉手交給甲○○；當時我們
    三人都在場等語相符（詳偵緝卷四八頁）。又證人丙○○於
    偵查中復供稱：乙○○入監後，事務所均是被告處理，我是
    外人等語（詳偵緝卷四八頁）。參酌被告手寫便條紙，其上
    記載自八十三年十一月九日，至八十四年三月間，關於借款
    人官孝忠、徐永德、李青科、詹彩雲、甲○○等人借款與還
    款明細，足認被告於乙○○入監後，被告確有處理乙○○未
    了業務至明。
  3.被告雖辯稱：上開便條紙是丙○○叫伊寫的，他叫我抄給她
    ，他要向甲○○要錢云云（詳偵緝卷六一頁）。然倘證人丙○○叫被告書寫為真，則丙○○既僅為向甲○○要錢，被告
    又何需記載其他債務人借還款資料，且要向債務人要錢，又
    豈是一紙便條紙，即可處理。顯見被告辯稱：便條紙是丙○○叫他寫的，並非事實，應足採信。又被告辯稱：代書事務
    所財務，是丙○○管理，伊沒插手事務所財務云云。惟被告
    對代書事務所業務狀況，非全然不知情，已如前述。而在乙○○未及交代任何情形下，即入監執行，依常理，被告係乙○○妻子，自會主動向債務人催討債務，以應日常生活所需
    花費為是，此觀諸證人甲○○上開證述，被告要求其與證人
    丙○○對帳等語即明。並據證人丙○○於原審證稱：乙○○
    因八十四年一月份通緝，在他家中被抓，伊本來要回台南，
    不過在被告拜託我留下，因她有身孕，我因心軟，即留下幫
    忙處理乙○○之前放款，人家欠的錢，看他們可否還錢等語
    （原審卷一四四至一四五頁），且在此期間，證人丙○○並
    未支薪等情，為被告所供認（詳偵緝卷四五頁）。則以證人
    丙○○既非甲○○債權人，復非事務所合夥人，或乙○○至
    交，衡情應自無可能在不支薪情形下，且未獲乙○○授意下
    ，即主動積極代為處理乙○○債權。是證人丙○○證稱：事
    務所都是被告在處理等語，應屬真實。故被告辯稱，事務所
    財務，係由丙○○在管理，伊沒插手事務所財務，顯係卸責
    之詞，而不可採。至證人李麗惠於原審固稱：乙○○入獄後
    ，被告沒幫忙處理事務所工作云云（詳原審卷一六０頁）。
    然依其證述：當時事務所狀況如何，其不清楚等語（詳同上
    卷頁），則證人李麗惠證述，被告未處理事務所業務，即無
    可採。況被告處理事務所業務，不以終日待在事務所為必要
    ，且其既已要求證人丙○○幫忙，只須指示丙○○即可，亦
    無庸被告本人待在事務所親自為之。從而，證人李麗惠證詞
    ，顯不足為有利被告認定。
  (三)附表所示支票，應為被告交付丙○○
  1.依證人乙○○所述，美凰公司失竊空白支票（含附表所示支
    票），伊未交付任何人，而是放置家中（即事務所）上鎖抽
    屜內；而證人丙○○僅為乙○○代書事務所雇用員工，非事
    務所合夥人，亦未受乙○○託付代為處理事務所業務，已據
    證人乙○○供證如前。再依證人丙○○在事務所工作期間，
    自八十三年十月初，至八十四年二月左右，農曆年過年（詳
    影印卷四八頁），則以證人丙○○在事務所期間，不逾半年
    ，且證人丙○○與乙○○間，又無深交，證人乙○○自無將
    事務所業務交代丙○○處理之理，已為證人乙○○證述明確
    （詳影印卷三一至三三、三九頁，原審卷一二七頁）。再依
    證人乙○○所述，並未交代何人空白支票置於何處，倘附表
    所示支票為丙○○所取出者，在丙○○未得被告授權下，自
    無擅自在同為住家之事務所，搜尋附表所示支票之可能，益
    徵證人丙○○證稱：乙○○入監後，未將美凰公司支票交給
    我；在處理甲○○債務時，被告說以前乙○○有用一些票，
    她要回去找；事務所均係由被告在處理，我是外人等語（詳
    偵緝卷四八頁），應屬可信。再者，被告於乙○○入監後，
    接手事務所業務，擬將乙○○所為放款索回，基此，在向證
    人甲○○索債時，經與證人甲○○商量後，證人甲○○表示
    ，只要有支票，她就可以去借錢還款等情，業經證人丙○○
    證述明確（詳偵緝卷四八頁），而證人甲○○亦證述，被告
    與證人丙○○表示，如我沒錢，他們可拿空白支票給我，叫
    我去外面調現來清償等語（詳影印卷一三四頁）。證人甲○○持附表所示支票，目的在還款，並因此持以向郭通榮、陳
    阿淑各調借現金等情，亦據證人甲○○供明（詳影印卷一一
    七頁）。綜上論述，附表所示支票，應為被告自行找出。何
    況附表所示支票，原係置於被告家中上鎖抽屜，而在乙○○
    未交代任何人鑰匙情形下，更可認定是被告想辦法起出，而
    為被告交付與證人丙○○無誤。從而證人丙○○於偵審中證
    稱：附表所示美凰公司支票，係被告拿出來，伊再交給甲○○等語（詳偵緝卷四八頁，原審卷一四六頁，本院卷六八頁
    ），堪信為真。參諸法務部調查局測謊報告書，有關證人丙○○對於「系爭支票是己○○交給伊的」問題，經測試無情
    緒波動反應，研判未說謊；而被告對「其未經手系爭支票」
    、「其未交付系爭支票給丙○○」等，經測試均呈情緒波動
    反應，研判有說謊等情，有該局九十三年十一月卅日調科南
    字第09300-456950號函在卷可佐（詳本院卷九八頁）。益證
    證人丙○○證述附表所示支票，係被告拿出來，自可採信。
  2.證人甲○○於本院時雖證稱：是丙○○通知我去事務所，附
    表所示支票係丙○○給我去週轉；支票是丙○○從抽屜拿出
    來等語（詳影印卷六０頁，本院卷一三八頁）。然證人甲○○與證人乙○○，關係匪淺，業據證人丙○○於偵查中證稱
    ：乙○○叫甲○○乾姐等語（詳偵緝卷四八頁），核與被告
    供稱：乙○○叫甲○○姐姐等語相符（詳原審卷一五三頁）
    ，則以證人甲○○與乙○○間交情觀之，而被告乃乙○○妻
    子，其與證人甲○○間交情，相較於證人丙○○，自然為深
    ，其證述附表所示支票，是丙○○拿出來，丙○○要他週轉
    等語，顯係避就之詞（蓋附表所示支票，並非丙○○得任意
    取出，已如前述，且證人陳秋緣與證人丙○○間，既無債務
    關係，復無任何交情，甲○○本身債務在尚無力清償情形下
    ，豈有丙○○要甲○○週轉，甲○○即為其週轉之可能），
    所為係迴護被告之詞，應不足信。自以其於本院所述：被告
    說所有帳交給丙○○處理，然後被告叫我去事務所，與丙○○對帳等語為真（詳本院卷一三七頁）。即甲○○係在被告
    指示下，始與丙○○接觸，故證人甲○○於本院九十年上更
    (一)二０九號案件審理時證稱：第一次交付給我的二張支票，
    即附表編號01、03所示支票，係在事務所，編號01支票金額
    十六萬元，已經打好，而編號03所示支票，係因印鑑模糊，
    無法使用，我跟丙○○講，他再拿一張空白支票（即編號02
    ）支票來換回，兩張應均是同一發票人，因編號03所示支票
    印鑑模糊，被告叫我拿去的，我記得二張均是美凰公司支票
    ，印鑑模糊的該張（即編號03）支票，係在事務所拿的，當
    時丙○○、被告都在場，拿到時金額已填好，但日期是空白
    的；我是要拿該張向陳阿淑調廿萬元，其中十萬元，拿來還
    事務所等語（詳影印卷一三五至一三六頁），始符實情。益
    證附表所示支票確係被告拿出來，交由丙○○轉交甲○○等
    情無訛。
  (四)被告有偽造附表所示支票故意：
  1.查甲○○因積欠乙○○金錢債務未還，由被告取出美凰公司
    空白支票，交由丙○○轉交甲○○，供甲○○持向他人調借
    現款，以清償債務。縱被告對乙○○所持美凰公司空白支票
    係贓物，並不知情。然被告在使用美凰公司空白支票前，非
    不能先向證人乙○○或美凰公司查證，美凰公司空白支票是
    否為該公司向乙○○調現，而質押乙○○處，以取得使用授
    權。詎被告未行取得授權，猶逕自使用附表所示美凰公司支
    票三張，顯見被告有行使偽造有價證券未必故意甚明。又附
    表所示支票筆跡，雖非被告所為，然其於交付支票時，既已
    知上開支票未經授權，而仍持交丙○○轉交甲○○調現，無
    論金額、日期，係三人中何人所填，為達調現以償債目的，
    渠等有偽造支票之犯意聯絡甚明。依共同正犯法理，仍無解
    於渠等共同偽造有價證券罪責。
  2.附表所示三張支票，均由被告交由證人丙○○轉交甲○○，
    再由甲○○持以還債調現，已為證人丙○○證述明確。而附
    表編號01所示支票，甲○○收受時，已打好金額，附表編號
    03所示支票，則因印鑑模糊，經甲○○與丙○○連繫後，由
    丙○○再持附表編號02所示支票，於未填寫金額前，拿到嘉
    義市○○路與北港路交叉路口附近「昆泰汽車保養廠」，交
    付甲○○，並由甲○○囑丈夫楊福榮，填寫入上開金額及發
    票日八十四年五月廿七日。嗣甲○○始先後持該編號01、02
    二張支票分別向郭通榮、陳阿淑各調借現金等情，亦據證人
    甲○○證明（詳影印卷六０、一一七頁），並有嘉義地方法
    院八十五年訴字第三三五號判決在卷足憑（詳影印卷一至一
    二頁）。
  (五)綜上所述，本件被告犯行，事證明確，堪以認定。
二、本件被告前後二次，分別交付附表所示三張美凰公司失竊支
    票給予丙○○轉交甲○○，被告與丙○○、甲○○三人，復
    共同基於意圖供行使之用，共同偽造附表編號01、02所示及
    附表編號03支票，再由甲○○持向第三人調取現金，核被告
    己○○所為，係犯刑法第二百零一條第一項偽造有價證券罪
    。被告與丙○○、甲○○，就附表所示三張支票，係意圖供
    行使之用而偽造，均有犯意聯絡及行為分擔，為共同正犯。
    本件偽造附表所示支票三張，其中編號02、03支票部分，雖
    係先後偽造並交付，然編號02所示支票，係為換回印鑑模糊
    編號03支票而簽發，顯係基於同一偽造犯意，接續為之，為
    接續犯。又被告先後行使偽造有價證券犯行，時間緊接、手
    法相同，所犯構成要件相同罪名，顯係基於概括犯意反覆為
    之，為連續犯，應依刑法第五十六條規定，以一罪論，並依
    法加重其刑。至共同偽造有價證券後，由甲○○持以行使，
    行使低度行為，為偽造高度行為所吸收，不另論罪。
三、原判決以被告犯罪，尚屬不能證明，因而諭知被告無罪，固
    非無見。惟查：依上所述，被告確與丙○○、甲○○共同偽
    造附表所示支票犯行，原判決未予仔細調查，遽為被告無罪
    諭知，自有未洽。檢察官上訴指摘及此，為有理由，自應由
    本院將原判決撤銷改判。爰審酌被告犯罪動機、目的、手段
    、品行、危害有價證券交易秩序、犯後態度等一切情狀，量
    處有期徒刑三年一月，以資懲儆。至偽造附表所示支票三張
    ，其中編號編號01、02所示支票，既係經被告交給丙○○，
    再轉交甲○○使用，則依甲○○所供，附表編號01所示支票
    現在郭通榮處；附表編號02所示支票現在陳阿淑處，均應依
    刑法第二百零五條規定，不問屬於犯人與否，均應依法宣告
    沒收之。另附表編號03所示支票，雖曾交甲○○收受，然經
    甲○○表示印鑑模糊，而通知丙○○更換，丙○○則交付編
    號02所示支票給甲○○，則編號03所示支票，雖未扣案，然
    亦無證據，足以證明已滅失，爰併依刑法第二百零五條規定
    ，不問屬於犯人與否，併予宣告沒收之。
據上論斷，應依刑事訴訟法第三百六十九條第一項前段、第三百
六十四條、第二百九十九條第一項前段，刑法第二十八條、第五
十六條、第二百零一條第一項、第二百零五條，罰金罰鍰提高標
準條例第一條前段，判決如主文。
本案經檢察官楊治宇到庭執行職務。
中　　華　　民　　國　　94　　年　　4　　月　　21 　　日
　　　　　　　　　刑事第六庭    審判長法　官  蔡崇義
　　　　　　　　　　　　　　　　　    法　官  吳永宋
　　　　　　　 　 　　　　　　　　　　法　官  董武全
以上正本證明與原本無異
如不服本判決，應於收受本判決後十日內向本院提出上訴書狀，
其未敘述上訴理由者，並應於提起上訴後十日內向本院補提理由
書狀（均須按他造當事人之人數附繕本）「切勿逕送上級法院」
　　　　　　　 　 　　　　　　　　　　書記官  許美惠
中　　華　　民　　國　　94　　年　　4　　月　　21 　　日
附錄法條：
刑法第二百零一條第一項
意圖供行使之用，而偽造、變造公債票、公司股票或其他有價證
券者，處三年以上十年以下有期徒刑，得併科三千元以下罰金。
附表：
┌──┬────┬──────┬────┬─────┬─────┬─────┐
│編號│發 票 人│付  款  人  │發 票 日│票    號  │面    額  │備    註  │
│    │        │            │        │          │（新台幣）│          │
├──┼────┼──────┼────┼─────┼─────┼─────┤
│ 01 │美凰公司│萬通商業銀行│84.04.25│AB0000000 │16萬元    │詳影印卷89│
│    │        │台南分行    │        │          │          │至90頁    │
├──┼────┼──────┼────┼─────┼─────┼─────┤
│ 02 │同上    │第一商業銀行│84.05.27│AB0000000 │209,500元 │詳影印卷86│
│    │        │東台南分行  │        │          │          │至87頁    │
├──┼────┼──────┼────┼─────┼─────┼─────┤
│ 03 │同上    │不詳        │84.05.27│不詳      │209,500元 │          │
└──┴────┴──────┴────┴─────┴─────┴─────┘
